【裁判字號】    98,消債更,4
【裁判日期】    980331
【裁判案由】    更生程序
【裁判全文】
臺灣嘉義地方法院民事裁定             98年度消債更字第4號
聲  請  人  甲○○
代  理  人  羅振宏律師
上列聲請人聲請消費者債務清理更生事件，本院裁定如下：
    主  文
債務人甲○○自中華民國九十八年三月三十一日十二時起開始更
生程序。
命本院司法事務官進行本件更生程序。
    理  由
一、按債務人不能清償債務或有不能清償之虞者，得依本條例所
    定更生或清算程序，清理其債務，消費者債務清理條例（下
    稱消債條例）第3條定有明文。再按債務人與金融機構協商
    成立者，不得聲請更生或清算。但因不可歸責於己之事由，
    致履行顯有重大困難者，不在此限；本條例施行前，債務人
    依金融主管機關協調成立之中華民國銀行公會會員辦理消費
    金融案件無擔保債務協商機制與金融機構成立之協商，準用
    前項之規定；債務人無擔保或無優先權之債務總額未逾新臺
    幣一千二百萬元者，於法院裁定開始清算程序或宣告破產前
    ，得向法院聲請更生；法院開始更生程序之裁定，應載明其
    年、月、日、時，並即時發生效力，復為同條例第151條第5
    、6項，第42條第1項及第45條第1項所明定。
二、本件聲請人向本院聲請更生，主張：其有不能清償債務情事
    ，於消費者債務清理條例施行前，曾依照金融主管機關協調
    成立之中華民國銀行公會會員辦理消費金融案件無擔保債務
    協商機制（下稱債務協商機制），與台新國際商業銀行（下
    稱台新銀行）等金融機構成立協商，約定自民國95年8月起
    ，每月清償新臺幣（下同）20,524元，惟聲請人以每月收入
    約22,661元及原有積蓄扣除日常開支後勉強繳納，直至96年
    2月9日發生左側股骨粉碎性骨折開刀休養一年，期間薪水減
    少，曾與銀行協議停繳96年9月、10月之清償款，嗣後因積
    蓄用盡，向岳母親友間借錢償還直至求助無門，且由於93年
    9月間腦瘤手術有後遺症「頭痛」，亦須長期服用中藥調理
    ，又增加支出，遂於97年3月無力再繼續清償而毀諾，有顯
    屬因不可歸責於聲請人之事由致履行顯有重大困難，且其無
    擔保或無優先權之債務總額未逾1,200萬元，復未經法院裁
    定開始清算程序或宣告破產，為此，依消費者債務清理條例
    提出本件之聲請等語。經查：
  (一)聲請人前於消債條例施行前，依債務協商機制與台新銀行等
    成立協商，當時債務人之無擔保債務總額為1,641,925元，
    雙方約定債務人自95年8月起，每月應償還款項為20,524元
    ，分80期，利率0％，而聲請人自協商成立後繳納至97年2月
    等情，此有台新銀行98年3月3日台新債協98法字第70048號
    函1份、協議書、無擔保債務還款計畫、協商後繳款明細各1
    紙、債權人清冊1份及聲請人台新銀行存入憑條13紙在卷可
    憑，應堪認定。
  (二)聲請人目前任職於嘉義市環境保護局，聲請前二年95、96年
    度之薪資所得總和為543,865元，每月平均薪資收入約22,66
    1元左右，有聲請人95、96年度各類所得資料清單在卷可稽
    ，是聲請人前二年平均每月薪資收入為22,661元，亦堪認定
    。
  (三)就聲請人主張每月必要支出部分，經查：
  1.聲請人主張每月支出膳食費6,000元部分，聲請人雖無提出
    單據可資佐證，然本院審酌飲食確為每日必要支出並參酌目
    前社會物價，認聲請人主張之金額尚屬合理，應予准許。
  2.聲請人主張每月支出醫療費210元、勞保費306元、健保費32
    2元、水費32元、電費174元、市內電話費199元、瓦斯費353
    元、地價稅60元、房屋稅74元，且均係與配偶張美蘭共同分
    擔後應支出之金額，有聲請人門診醫療費用收據、薪資發放
    單、水、電費通知及收據，電話費繳費通知，瓦斯行送貨單
    ，地價稅、房屋稅繳款書等單據及繳款證明在卷可稽，本院
    審酌前揭費用既有提出實際支出證明，且金額尚屬合理，洵
    堪足取。
  3.聲請人主張每月支出交通費1704元部分，雖聲請人居住及上
    班地點均同在嘉義市，然聲請人98年3月6日具狀陳報說明，
    其因任職於環保局清潔隊水溝班一班，工作內容為至各道路
    清潔由各里長或民眾向環保局請求清理之水溝，因便民服務
    ，一天工作需跑多處地點，且工作無補貼油資，有嘉義市環
    境保護局98年3月5日嘉市環清字第0980003127號函、聲請人
    提出之97年9-10月、11-12月統一發票32紙在卷可證，是聲
    請人該項支出，尚屬合理，應予准列。
  4.聲請人主張每月支出汽車牌照稅148元、汽車燃料稅360元部
    分：此有聲請人提出96年使用牌照稅繳款書及95、96年度汽
    車燃料費使用費繳納通知書款書在卷可憑，堪認真實合理，
    應列計為每月必要之支出。
  5.綜上，聲請人每月之必要費用合計為9912元（6,000+210+30
    6+322+32+174+199+353+30+74+1704+148+360＝9,912）。
  6.另經核聲請人名下有房屋1筆（門牌號為嘉義市○區○○里
    ○○鄰○○街5巷8號）、土地1筆（嘉義市○○段○○段0065
    地號）、汽車2輛，國泰人壽0000000000保險單現有保單價
    值準備金14,070元，雖房屋及土地經本院民事執行處97年度
    執字第30402號執行事件各鑑價為212,000元、1,875,000元
    ，總值計2,087,000元，惟前揭不動產尚有房屋貸款債務1,1
    77,000元，另車輛2輛，1輛係1989年出廠，1輛係1995年出
    廠，均係已逾10年之老舊車輛，有聲請人財產歸屬資料清單
    、本院民事執行處97年11月24日嘉院和97執速字第30402號
    函、聲請人保單附表在卷可按，是上開價值總和顯不足清償
    聲請人聲請時無擔保或無優先權債務總額2,044,263元，是
    債務人主張不能清償等情，堪屬有據。
三、綜上所述，以債務人每月收入22,661元，扣除每月必要支出
    9,912元後，餘12,749元，與前揭所協商之金額20,524元，
    尚有差距，實不足以支付該協商款項，且債務人主張於96年
    2月9日因左側股骨粉碎性骨折開刀修養1年等情，有陽明醫
    院96年3月22日診斷證明書在卷可證，是債務人主張其有不
    可歸責於己之事由，致履行前揭協商之清償方案顯有重大困
    難乙節，應可相信。此外，本件又查無債務人有消費者債務
    清理條例第6條第3項、第8條或第46條各款所定駁回更生聲
    請之事由存在，則債務人聲請更生，於法尚無不符，應予准
    許。次按法院裁定開始更生或清算程序後，得命司法事務官
    進行更生或清算程序，消費者債務清理條例第16條第1項前
    段定有明文，本件更生之聲請，業經本院裁定准許開始更生
    程序，爰依前揭規定，命法事務官進行本件更生程序。爰裁
    定如主文。
中    華    民    國    98    年    3    月    31    日
                  民事第二庭    法      官  林中如
以上為正本係照原本作成。
本件不得抗告。
本裁定已於98年3月31日12時公告。
中    華    民    國    98    年    3    月    31    日
                                書  記  官  林柑杏


司法院資訊處製作；財團法人民間司法改革基金會備份。
